臺灣高等法院刑事判決　　　　　　　　94年度交上易字第41號
上　訴　人　臺灣臺北地方法院檢察署檢察官
被　　　告　乙○○
上列上訴人因被告過失傷害案件，不服臺灣臺北地方法院93年度
交易字第333號，中華民國94年1月17日第一審判決（起訴案號：
臺灣臺北地方法院檢察署93年度偵字第9239號），提起上訴，本
院判決如下：
    主  文
原判決撤銷。
乙○○因過失傷害人，處罰金仟元。如易服勞役以佰元折算
壹日。
    事  實
一、乙○○於民國92年12月19日上午9點30分許，駕駛車號GD —
    9259號自用小客車，停靠於臺北市松山區○○○路○段250巷
    2 弄25號前，欲開啟車門下車時，本應注意行人、車輛並讓
    其先行，且依當時之情形，能注意，並無不能注意之情勢，
    竟疏未注意甲○○○自前開自小客車左後方徒步行走而來，
    即逕行開啟車門，致輕微觸及甲○○○身體右側，使其因重
    心不穩而跌坐在地上，甲○○○因而受有左股骨頸骨折之傷
    害。
二、案經告訴人甲○○○訴由台北市政府警察局松山分局移送臺
    灣臺北地方法院檢察署檢察官偵查起訴。
    理  由
一、被告乙○○經本院合法傳喚未到庭陳述，其於原審審理時則
    否認有何過失傷害之犯行，辯稱：我開車門並沒有撞到她，
    是她自己跌坐的云云。惟查：
    (一)右揭事實，業經告訴人於警詢、原審偵審時指訴：「被告
      開車門時不慎撞到我（見偵查卷第10頁）、「可能輕輕的
      掃到，我就跌坐在地上，我年紀已大，不堪輕輕的掃到」
      、「被告的車子停在旁邊，車門打開，車門打開掃到我，
      我就跌坐在地上」、「走到那裡，被告正在開車門，我就
      被掃到，就坐倒在地」、「當時我是從車子後方慢慢走過
      去」、「他的車在我的右手邊」（分見偵查卷第28、29頁
      、原審卷第39頁至40頁）等語，前後一致，被告亦坦承告
      訴人當時確實蹲坐在其車邊，並打電話叫救護車送醫等情
      （見偵查卷第24頁）。告訴人經送醫後發現受有左股骨頸
      骨折之傷害，於92年12月19日至臺北市立忠孝醫院治療，
      並接受人工關節置換手術，嗣於同年月24日出院等情，有
      該院92年12月29日第1141號診斷證明書附卷可稽（見偵查
      卷第12頁），並有公務電話記錄簿影本1份可按（見偵查
      卷14頁），堪屬實情。
    (二)被告雖辯稱：「我先開車門，我在拿東西準備出來時，看
      到一個老太太走過來，她並沒有撞到車門，只是突然看到
      前面有東西嚇了一跳，自己蹲了下去，坐在我車子的旁邊
      ，我扶她起來，.... 後來他又說他很痛，.... 醫生說有
      骨折」（見偵查卷第23頁至24頁）、「我開車門時，有往
      後看，當時告訴人在東張西望，他突然發現前面有個車門
      ，就蹲下」（見原審卷第24頁反面）、「那天我去上班，
      停車，我車上有公事包、早餐、飲料，我兩手拿了就沒有
      辦法開車門，所以我確定沒有人之後，先把車門打開，再
      轉身拿我的公事包及早餐，我彎身準備下車，看到告訴人
      走過來，她東張西望，她沒有注意路況，我的車門沒有碰
      撞她的身體，她過來，被我已經打開的車門嚇了一跳，就
      兩腳發軟，直接坐在地上」云云（見原審卷第55頁反面）
      。惟查，被告辯稱確定沒人後始開啟車門，卻又稱當時開
      啟車門後往後看見告訴人走過來，然查告訴人當時年已72
      歲，依經驗其行走速度自屬緩慢，而告訴人於偵查時亦陳
      述：當時我是從車子後方慢慢走過去已如前述。豈有被告
      開啟車門前後短暫時間，告訴人突然而至之理；其次，被
      告駕駛之汽車有相當體積，如被告當時已經將車門開啟，
      衡情告訴人於緩慢行進中應已看見此景，自不可能看見已
      開啟之車門而遭受驚嚇雙腿發軟，顯與常理相悖；且告訴
      人於原審審理時亦明確指述：「被告一開門我就跌倒了」
      、「我看他一隻腳已經下車」（見原審卷第40頁反面），
      顯然被告開車門時，告訴人已經位於被告所駕駛汽車車門
      左側，從而被告所辯：確認後方無人始開車門云云，係卸
      責之詞，不能採信。
    (三)又被告辯稱：「我開車門後，告訴人從後方走過來，如果
      我開車門掃到她，應該她是往前跌倒，或往旁邊跌倒，但
      告訴人是往後跌倒」云云（見偵查卷第28頁）。經查上開
      診斷證明書，雖未記載告訴人身體右側任何部位受有傷害
      ，且告訴人於警訊及偵查中，亦均未提及身體右側有因被
      告開車門之行為而受傷，而告訴人於原審審理中，復證稱
      當時除受有左股骨折之傷害外，身體並無其他受傷等語（
      見原審卷第40頁反面、第41頁）。惟依告訴人證述之情節
      ，其身體右側遭被告開車門輕輕掃到，復以身著衣物保護
      ，衡諸經驗，身體應不致成傷，又既然車門僅輕微觸及告
      訴人身體右側，其作用力量不大，告訴人因而重心不穩跌
      坐地上，亦屬合理，況按告訴人當時年已72歲，衡情其走
      路速度應屬緩慢，且反應較遲緩，其突遭被告開啟車門輕
      輕掃到，自與一般人行進速度中途遭路邊車輛開啟車門時
      ，出於下意識反射動作向旁跳開，或是向前、向旁跌倒之
      情況有異，自不能以推測之法認告訴人應往左、前側傾倒
      而不採信其上開證言。又經原審於93年11月16日審判期日
      訊以：被告開車門，有無撞到你身體？還是你驚嚇到才自
      行跌倒地上？告訴人答稱：我忘記了（見原審卷第40、41
      頁），惟原審訊問之時已距案發之時近一年之久，告訴人
      難免因時間經過而記憶模糊，自應以告訴人於警詢、偵查
      所述為可採。
　　(四)按汽車停車向外開啟車門時，應注意行人、車輛，並讓其
　　　先行，道路交通安全規則第112條第1項第15款定有明文。
　　　查本件發生事故係上午9 時許，依當時情形，並無不能注
　　　意之情事，被告疏未發現告訴人從其駕駛小客車左側走來
  　　，即逕行開啟車門，致輕微觸及告訴人，使其因重心不穩
　　　而跌坐在地上，因而受有左股骨折之傷害。從而，堪認被
  　　告之過失行為與告訴人因本件事故所受傷害間，有相當因
    　果關係。綜上，本件事證明確，被告犯行洵堪認定，應依
      法論科。
二、核被告所為，係犯刑法第284條第1項前段之過失傷害罪。原
    審未經詳查，以告訴人身體並無外傷，並非遭被告車門掃到
    ，且告訴人對於傷害發生原因，記憶不清為由，逕為被告無
    罪之判決，其認事用法並非正確。檢察官上訴理由執以指摘
    原判決不當，為有理由，應由本院將原判決撤銷改判。爰審
    酌被告違反駕駛人注意義務之疏失程度，被害人受傷之情形
    ，惟被告於事故後隨即叫救護車將告訴人送醫治療，及尚未
    與告訴人達成民事和解等一切情狀，量處罰金仟元，並諭
    知易服勞役折算標準以佰元折算一日。
三、被告乙○○經合法傳喚無正當理由不到庭，爰不待其陳述逕
    行判決。
據上論斷，應依刑事訴訟法第369條第1項前段、第364條、第371
條、第299條第1項前段，刑法第第284條第1項前段、第42條第2
項，罰金罰鍰提高標準條例第1條前段、第2條，判決如主文。
本案經檢察官蔡薰慧到庭執行職務。
中　　華　　民　　國　　94　　年　　4 　　月　　1 　　日
　　　　　　　　　刑事第十五庭審判長法　官　蔡永昌
　　　　　　　　　　　　　　　　　  法　官　張正亞
　　　　　　　　　　　　　　　　　  法　官　陳榮和
以上正本證明與原本無異。
不得上訴。
                                    書記官　劉麗芬
中　　華　　民　　國　　94　　年　　4　　 月　　6　　日
附錄：本案論罪科刑法條全文
刑法第284條第1項前段（過失傷害罪）
因過失傷害人者，處六月以下有期徒刑、拘役或五百元以下罰金
，致重傷者，處一年以下有期徒刑、拘役或五百元以下罰金。
